【裁判字號】    98,易,1411
【裁判日期】    990319
【裁判案由】    電子遊戲場業管理條例
【裁判全文】
臺灣高雄地方法院刑事判決              98年度易字第1411號
公  訴  人  臺灣高雄地方法院檢察署檢察官
被      告  丙○○
            乙○○
上列被告等因違反電子遊戲場業管理條例案件，經檢察官提起公
訴（98年度偵字第23380、29229號），本院判決如下：
    主  文
丙○○共同犯電子遊戲場業管理條例第二十二條之非法營業罪，
處拘役伍拾日，如易科罰金，以新臺幣壹仟元折算壹日。扣案之
電子遊戲機「犀牛王」壹台（含IC板壹塊）及現金新臺幣貳佰貳
拾元均沒收。
乙○○共同犯電子遊戲場業管理條例第二十二條之非法營業罪，
處拘役參拾日，如易科罰金，以新臺幣壹仟元折算壹日。扣案之
電子遊戲機「犀牛王」壹台（含IC板壹塊）及現金新臺幣貳佰貳
拾元均沒收。
    事  實
一、丙○○與乙○○均明知未依電子遊戲場業管理條例之規定，
    向主管機關申請核發電子遊戲場業營業級別證者，不得經營
    電子遊戲場業，且乙○○經營之高雄縣鳳山市○○街148 號
    「鳳凰小吃店」，亦未領得電子遊戲場業營業級別證，竟共
    同基於非法經營電子遊戲場業之犯意聯絡，自民國98年7 月
    12日起，由丙○○提供其所有之電子遊戲機台「犀牛王」 1
    台，乙○○則同意提供上址「鳳凰小吃店」之場地，在該小
    吃店內公開擺設前開電子遊戲機台，並插電營業以供不特定
    之客人投幣把玩，而與乙○○共同經營電子遊戲場業。嗣為
    警於同年7 月14日下午5 時50分許，在該小吃店臨檢查獲，
    並扣得前開「犀牛王」電子遊戲機台1 台及機台內新臺幣（
    下同）10元硬幣共計22枚（即現金220元）。
二、案經高雄縣政府警察局鳳山分局報告臺灣高雄地方法院檢察
    署檢察官偵查起訴。
    理  由
一、證據能力部分：
    按被告以外之人於審判外之言詞或書面陳述，除法律有規定
    者外，不得作為證據，惟經當事人於審判程序同意作為證據
    ，法院審酌該言詞陳述或書面陳述作成時之情況，認為適當
    者，亦得為證據；當事人於法院調查證據時，知有刑事訴訟
    法第159條第1項不得為證據之情形，而未於言詞辯論終結前
    聲明異議者，視為有前項之同意，同法第159條第1項及第15
    9條之5分別定有明文。經查，本判決所引用據以認定犯罪事
    實存否之被告以外之人於審判外之言詞或書面陳述，經本院
    於審理程序中詢問當事人使其就證據能力之有無表示意見，
    均明示同意具有證據能力（見本院審易卷第17頁），復依各
    該證據不同之性質，分以提示或告以要旨等法定調查方法逐
    一調查，並使當事人表示意見（本院易卷第36頁至40頁），
    且亦查無法定證據取得禁止或證據使用禁止之情形，故認所
    引用各項證據資料，應有證據能力，均得作為證據。
二、實體部分：
    訊據被告丙○○與乙○○固坦承未向主管機關申請電子遊戲
    場業營業級別證等情，惟均矢口否認有何非法經營電子遊戲
    場業之犯行，2 人均辯稱該「犀牛王」機台僅係供丙○○自
    己把玩，未提供予客人使用；警方查獲當日，係客人自行打
    開電動玩具機開關把玩云云。經查：
    (一)被告丙○○於前揭時間，將電子遊戲機台「犀牛王」1 台
      擺放在被告乙○○經營之「鳳凰小吃店」內，被告2 人均
      未請領電子遊戲場業營業級別證，嗣為警於98年7 月14日
      下午5 時50分許，在該小吃店臨檢查獲，並扣得上開「犀
      牛王」電子遊戲機具1 台及機台內新臺幣10元之硬幣22枚
      之事實，業據被告乙○○於警詢時供稱：「（問：警方於
      98 年7月14日17時50分許，在高雄縣鳳山市○○街148 號
      『鳳凰小吃部』當場查獲於公眾得出入場所無照擺設1 台
      犀牛王電玩有插電營業，內有新臺幣220 元，所查獲情形
      是否屬實？）屬實」、「（問：鳳凰小吃部負責人是誰？
      ）是我本人」、「（問：犀牛王電玩負責人是何人？）是
      丙○○」等語、偵查中供稱：「（問：你哥哥放機台你是
      否知道？）我知道」、「（問：你是否有向主管機關申請
      電子遊戲機許可？）沒有」等情甚明（見警卷第1 頁正反
      面、偵卷第6 頁），核與被告丙○○於警詢時供稱：「（
      問：鳳凰小吃部負責人為何？）負責人是我妹妹乙○○」
      、「（問：鳳凰小吃部有無申請營利事業登記證？經營項
      目為何？）有，餐館業」、「（問：你是否有申請經營電
      玩營利事業登記證？）沒有」、「我於民國98年7 月12日
      經營擺設電玩迄今」、偵查中供稱：「（問：在鳳凰小吃
      部扣案的機台是否是你的？）是」、「（問：你妹妹是否
      同意你放置？）是」等節相符（見警卷第2 頁反面、3 頁
      、偵卷第5 、6 頁），亦與證人甲○○於本院審理中證稱
      ：「（問：那台機台放在鳳凰小吃店多久？）從我去上班
      就放在那邊」及「（問：聲請提示警卷第9 頁內之查獲現
      場照片，從你去幫忙，該機台就放在照片中之位置？）對
      」等情可參（見本院易卷第34頁），並有卷附之高雄縣政
      府警察局扣押筆錄暨扣押物品目錄表1 份、高雄縣政府營
      利事業登記證1 紙、高雄縣政府96年7 月12日府建工字第
      0969009487號函1 紙、蒐證照片8 張、職務報告1 份、扣
      押物品、扣案電子遊戲機台「犀牛王」1 台及10元硬幣共
      計22枚可佐（見警卷第4-10頁、偵卷第7 頁），此部分事
      實堪以認定。
    (二)又上開電子遊戲機台於警方查獲時，為插電之狀態，該機
      台面板顯示5,883 分，且於機台投幣箱內有10元硬幣共計
      22枚一事，業據被告乙○○於本院審理中供述：「警察查
      獲當天這台犀牛王有插電」等語甚詳（見本院易卷第18頁
      ），並有前揭職務報告1 份及蒐證照片8 張在卷可稽，顯
      見該機台處於隨時可經開啟供他人把玩之狀態，並於查獲
      前，已有他人投幣把玩該機台致顯示遊戲分數之事實。參
      以該機台於查獲時係擺放在甫進入「鳳凰小吃店」之處，
      位置極為醒目，且該處擺設有沙發及桌椅供客人飲酒飲食
      之用，為該小吃店對外開放之營業處所，此有前揭卷附蒐
      證照片可憑，與一般供自己把玩之機台多擺設在私人生活
      領域，例如住家房間或倉庫等明顯可與營業處所區隔之空
      間截然有別，而該小吃店之二樓即係被告丙○○及乙○○
      之住家，亦據被告乙○○於本院審理中供述明確（見本院
      易卷第41頁），該機台應可擺放在被告等二樓住家供己把
      玩，實無非得擺設在上揭營業處所之必要。綜據上情，堪
      認該機台係被告等用以吸引進入店內之不特定客人把玩，
      故而擺設在「鳳凰小吃店」甚明。
    (三)被告丙○○及乙○○雖以上揭情詞置辯，並舉出證人甲○○以實其說，惟查：
      1.被告丙○○就關於查獲當日，係何人把玩致該機台顯示
        遊戲分數乙節，初於偵查中供稱：「那是我們自己玩的
        」及「（問：提示現場查獲照片，機台5 千多分是誰玩
        的？）我玩的」等語（見偵卷第6 頁），惟經檢察官質
        疑其查獲當日既未在店內，何以該遊戲分數為其把玩所
        得後，隨即改口辯稱：「那是二位客人自己開，跑去玩
        的」等情（見偵卷第6 頁），前後供述內容出入甚鉅，
        究以何者可採已值商榷。
      2.又依證人甲○○於本院審理中證稱：「我去幫忙3 、 4
        個月」、「（問：你有無在鳳山市鳳凰小吃店上班？）
        有，我有在那邊幫忙」及「（問：在你工作這段期間，
        你是否有見過被告丙○○在機台前打電動玩具？）沒有
        」等語（見本院易卷第36頁），足見證人甲○○在「鳳
        凰小吃店」工作長達3 、4 月之期間內，均未見被告丙○○把玩過該電子遊戲機台，是被告丙○○前開辯稱該
        電子遊戲機台係供自己把玩云云自屬有疑。復參以該電
        子遊戲機台內查扣10元硬幣多達22枚，確有人投幣至該
        機台內把玩，已如前述，而該機台既屬被告丙○○自己
        可得自由處分之物，如確有供自己把玩之需要，大可自
        行調整電子遊戲機台之程式設定，不必另外投幣啟動機
        台，如此大費周章，堪屬畫蛇添足之舉，亦與常情相違
        ，益見該22枚10元硬幣實非被告丙○○投入，而係來店
        消費之客人投入機台把玩所得。從而被告等前開辯稱該
        機台平日係供被告丙○○自己把玩云云，應為事後卸責
        之詞，不足採為有利被告等之認定。
      3.被告等雖又辯稱警方查獲前，當日已有2 名客人自行開
        啟該機台開關把玩，故有前揭遊戲分數云云。惟該機台
        平日既如被告等所言僅供自己把玩而已，客人從何得知
        可以把玩該機台？又何以未向店家洽詢即自行開啟機台
        把玩？以上各情皆非合於常理。復徵諸當時在場之證人
        甲○○亦稱因其在外忙碌，故未看到該2 名客人把玩機
        台等語（見本院易卷第34頁），亦無從佐證其說，被告
        等僅憑空言泛稱上情，而未提出合理事證以釋究竟，實
        難憑供本院採認。況倘被告等上開所言屬實，該機台既
        於警方查獲前已經該2 名客人把玩，則於警方查獲之時
        ，該機台應已插電且開關開啟中之狀態為是，然查該機
        台於警方查獲時，僅有插電而未開啟開關一事，亦據被
        告乙○○於本院審理中供明無訛（見本院易卷第19頁）
        ，顯與被告等上開所言之情不符，是否確有被告等所辯
        客人自行把玩機台等情節堪屬有疑。
      4.另證人甲○○雖於本院審理中證稱在伊工作期間，未曾
        見過有人在店內把玩該機台等情。然證人甲○○在「鳳
        凰小吃店」係從事幫忙洗杯子、煮菜之工作，業據其於
        審理中證述明確（見本院易卷第36頁），其工作位置以
        在廚房居多，非必整日在上開擺設機台之處，其是否得
        以自始至終知悉該機台利用之情，尚非無疑。況該機台
        於警方查獲時已有插電，已如上述，惟證人甲○○卻於
        本院審理中證述該機台並無插電等節（見本院易卷第35
        頁），與上揭查獲實際情形不合，誠難謂其記憶能力及
        注意程度全無暇疵可言。是證人上開證述未見有人在店
        內把玩該機台乙節，既非其可得全部知悉，復乏其他明
        確事證佐之，實難僅憑其有瑕疵之證言逕採為有利被告
        等之認定。
    (四)綜上，被告等均未向主管機關請領電子遊戲場業營業級別
      證，乃將扣案之電子遊戲機「犀牛王」1 台擺設在「鳳凰
      小吃店」內，供不特定之客人投幣把玩之事證明確，渠等
      共同違反電子遊戲場業管理條例規定之犯行堪以認定，自
      應依法論科。
三、論罪科刑：
    按電子遊戲場業管理條例之立法目的其一在於管理電子遊戲
    場業；而所謂電子遊戲場業，依該條例第2 條之規定，係指
    設置電子遊戲機供不特定人益智娛樂之營利事業。換言之，
    僅須設置電子遊戲機供人娛樂以營利者，即屬電子遊戲場業
    管理條例所指之電子遊戲場業，其規模及所設置之電子遊戲
    機之數量如何，則非所問。是核被告丙○○與乙○○未依電
    子遊戲場業管理條例規定領有電子遊戲場業營業級別證，在
    上址「鳳凰小吃店」內擺設電子遊戲機台，供不特定人把玩
    行為，係違反電子遊戲場業管理條例第15條之未依電子遊戲
    場業管理條例規定領有電子遊戲場業營業級別證者，不得經
    營電子遊戲場業之規定，應依同條例第22條之規定論處之。
    被告2 人就上開犯行，有犯意聯絡及行為分擔，均應論以共
    同正犯。又被告等自98年7 月12日起至同年月14日為警查獲
    時止，經營電子遊戲場業之營業性行為，係持續進行未曾間
    斷，且地點均為同一，具有反覆、延續實行之特徵，故而在
    行為概念上，應評價認係集合犯，僅論以一罪。爰審酌被告
    等為貪圖私利，不依規定申請電子遊戲場業營業級別證即擅
    自經營，破壞國家管理電子遊戲場業之公共法益，且均於偵
    查及本院審理中否認犯行，犯後態度不佳，惟念及渠等均無
    重大刑案前科，有臺灣高等法院被告前案紀錄表2 份在卷可
    參，該電子遊戲機台係出於被告丙○○之意擺放經營，而被
    告乙○○則係提供場所之人，所擺設之電子遊戲機僅有1 台
    ，經營期間亦不長久，所獲利益非多等情節暨渠等犯罪之動
    機、目的等一切情狀，分別量處如主文所示之刑，及易科罰
    金之折算標準。扣案電子遊戲機台「犀牛王」1 台（含IC板
    1 塊），係被告丙○○所有供其與被告乙○○共犯本罪所用
    之物，業據被告丙○○於偵查中供明在卷（見偵卷第5 頁）
    ，且該機台內之10元硬幣共計22枚（即現金220 元），亦屬
    被告等因犯本罪所得之物，本於共犯責任共同原則，分別應
    依刑法第38條第1 項第2 款、第3 款之規定宣告沒收。
據上論斷，依刑事訴訟法第299 條第1 項前段，電子遊戲場業管
理條例第15條、第22條，刑法第11條前段、第28條、第41條第 1
項前段、第38條第1項第2款、第3款，判決如主文。
本案經檢察官王兆琳到庭執行職務。
中    華    民    國    99    年    3     月    19    日
                  刑事第十三庭  法  官  許仁豪
以上正本證明與原本無異。
如不服本判決應於收受送達後10日內向本院提出上訴書狀，並應
敘述具體理由；如未敘述上訴理由者，應於上訴期間屆滿後20日
內向本院補提理由書（均須按他造當事人之人數附繕本）「切勿
逕送上級法院」。
中    華    民    國    99    年    3     月    19    日
                                書記官  王翌翔
附錄法條：電子遊戲場業管理條例第15、22條。
電子遊戲場業管理條例第15條
未依本條例規定領有電子遊戲場業營業級別證者，不得經營電子
遊戲場業。
電子遊戲場業管理條例第22條
違反第 15 條規定者，處行為人 1 年以下有期徒刑、拘役或科
或併科新台幣 50 萬元以上 250 萬元以下罰金。

司法院資訊處製作；財團法人民間司法改革基金會備份。
